臺灣臺中地方法院刑事判決
110年度易字第451號
公  訴  人  臺灣臺中地方檢察署檢察官
被      告  張經豊

                    籍設臺中市○區○○路00號（臺中○○○ ○○○○○）

上列被告因妨害自由案件，經檢察官提起公訴（109年度偵字第9
082號），本院判決如下：
    主    文
張經豊無罪。
    理    由
一、公訴意旨略以：被告張經豊前為位在臺中市南區忠明南路上
    之「興大豪門」社區（下稱興大社區）住戶，其雖已搬離該
    社區，惟仍因社區事務而與該社區管理委員會（下稱管委會
    ）有糾紛。被告於民國108年2月4日下午返回興大社區拿取
    個人物品時，竟基於恐嚇危害安全之犯意，於同日下午4時2
    6分許，在社區電梯內，舉起鐵槌對告訴人即興大社區當時
    之管委會主任委員陳威翔比劃，並對告訴人恫稱「過年後我
    好好給你修理」等語，以此等動作、言語恐嚇告訴人，致告
    訴人心生畏懼，並足生危害於安全，因認被告涉犯刑法第30
    5條之恐嚇危害安全罪嫌等語。
二、按犯罪事實應依證據認定之，無證據不得認定犯罪事實；不
    能證明被告犯罪者，應諭知無罪之判決，刑事訴訟法第154
    條第2項、第301條第1項分別定有明文。又按認定犯罪事實
    所憑之證據，雖不以直接證據為限，間接證據亦包括在內，
    然而無論直接證據或間接證據，其為訴訟上之證明，須於通
    常一般人均不致有所懷疑，而得確信其為真實之程度者，始
    得據為有罪之認定，倘其證明尚未達到此一程度，而有合理
    之懷疑存在時，即難遽採為不利被告之認定（最高法院76年
    度台上字第4986號判決要旨參照）。另按刑事訴訟法第161
    條第1項明定，檢察官就被告犯罪事實，應負舉證責任，並
    指出證明之方法，是檢察官對於起訴之犯罪事實，應負提出
    證據及說服之實質舉證責任，倘其所提出之證據，不足為被
    告有罪之積極證明，或其指出證明之方法，無從說服法院以
    形成被告有罪之心證，基於無罪推定之原則，自應為被告無
    罪判決之諭知（最高法院92年度台上字第128號判決要旨可
    參）。
三、公訴意旨認被告涉犯上開罪嫌，無非係以被告於偵查中之供
    述、告訴人於警詢及偵查中之陳述、上開電梯內之監視器錄
    影畫面及截圖、被告與告訴人間之對話錄音檔案、臺灣臺中
    地方檢察署檢察官勘驗筆錄，為其主要論據。
四、訊據被告固坦承有於上開時、地，在電梯內對告訴人陳稱「
    過年後我先好好給你修理」等語，惟堅詞否認有何恐嚇危害
    安全之犯行，辯稱：我跟興大社區管委會一直有因車位問題
    爭執，案發時我的言語沒有什麼意義，只是單純爭執的對話
    ，另外鐵鎚部分只是我搬東西時的動作，我並沒有為恐嚇犯
    行等語（見本院卷第38頁至第41頁、第101頁）。經查：
  ㈠被告前為興大社區住戶，因社區事務而與該社區管委會有糾
    紛。被告於108年2月4日下午返回興大社區拿取個人物品時
    ，於同日下午4時26分許，在社區電梯內，對告訴人稱「過
    年後我好好給你修理」等語等情，業據被告於本院準備程序
    供述明確（見本院卷第38頁至第41頁、第101頁），核與告
    訴人於警詢及偵查中之陳述大致相符（見偵卷第29頁至第30
    頁、第116頁），並有案發時興大社區電梯監視器錄影畫面
    截圖、錄音檔案、錄音譯文、檢察官勘驗筆錄（見偵卷第61
    頁至第63頁、第111頁至第112頁、第181頁）、本院110年3
    月31日、10月12日勘驗筆錄（見本院卷第39頁至第41頁、第
    93頁至第96頁）在卷可佐，此部分之事實，堪以認定。 
　㈡經本院勘驗案發時、地之監視器錄影畫面（無聲音）及告訴
    人提出之錄音檔案，並將錄影及錄音檔案同步播放，勘驗結
    果如下：
　⒈被告與興大社區警衛及告訴人站立在電梯內，告訴人手持手
    機操作後隨即放回口袋（於告訴人操作手機時，同步播放錄
    音檔案），同時被告面向電梯門，並說「好好處理、你都不
    知道死活」等語，隨即電梯到達地下一樓並開門，被告走出
    電梯，同時告訴人對被告說「你恐嚇我嗎，大哥」等語，隨
    即再提高聲量說「你現在在恐嚇我嗎，說我不知死活，你確
    定喔」等語（上開對話均無回音）。
　⒉被告走出電梯後，有說話聲音及回音，嗣告訴人走出電梯，
    同時有腳步聲，警衛則在電梯內朝外觀看，嗣有告訴人聲音
    說「那個是你的東西嗎」等語，警衛踏出電梯門外半半步，
    向右前方說「那全是他的」等語，隨即再退回電梯內說「那
    全是他的」等語，告訴人聲音說「那為什麼佔在這裡」等語
    ，警衛答「自己放的」等語(上開對話均有回音)。
　⒊嗣電梯控制面板1按鈕開始持續閃爍紅燈，且面板畫面持續顯
    示「↓P9」、「↓B1」圖示，警衛看到面板顯示畫面後，將上
    半身探出電梯門外，向被告稱「動作快，還有10樓的住戶要
    使用電梯等語」(有回音)，同時亦有告訴人催促被告之聲音
    (有回音)。之後告訴人及被告先後進入電梯內，被告右手拿
    1箱子、左手持握1支鐵鎚，隨後將箱子放下，並改以右手持
    握鐵鎚，面向告訴人方向。而於被告走進電梯時，發出警示
    聲響，並見警衛按下電梯關門鈕，電梯門開始關閉，此時，
    警衛再按下電梯開門鈕，電梯門再度開啟，隨即警衛說：「
    靠夭」等語(無回音)，並再按下電梯關門鈕，之後電梯關門
    ，並有電梯門關閉聲響。
　⒋隨後電梯往地下二樓移動，被告右手拿著鐵鎚朝告訴人站立
    方向揮動後放下，同時被告視線朝下，且期間無人對話。嗣
    告訴人與被告有以下對話（均無回音）
　①告訴人：啊大哥你什麼時候要把車牽走？
　②被告說：我為什麼要牽走？那是我的位子，我牽走做什麼？
　③告訴人：什麼時候是你的位子？
　④被告：對啊，我的位子，我，我過年後我先好好給你修理，
    我好好給你修理，看你到底是憑什麼要叫我牽走，你憑什麼
    ？我問你憑什麼要叫我牽走？
　⒌於被告為上開④所示言語同時，被告面對告訴人，右手舉起鐵
    鎚朝告訴人面前揮動比劃2次，同時被告將其手握之鐵鎚下
    滑，使其右手改握在靠近鐵鎚頭位置之握柄部分，並立即靠
    向電梯門，彎腰將電梯內物品搬出（此時有物品拖動之聲音
    ），同時告訴人站立在電梯內原本位置，無明顯肢體動作，
    並持續與被告爭執，復以左手指向電梯內張貼之公告稱「已
    經公告3次了、何時違法、是你違法」等語 ，並持續與被告
    爭執。同時，被告將電梯內物品推移及拿出電梯外（有物品
    於地面滑動聲響），之後被告、告訴人及警衛均離開電梯。
　　上開情狀，有本院前揭勘驗筆錄在卷可證（見本院卷第94頁
    至第96頁），依上開勘驗結果，可見於被告等人步行、搬動
    物品時，均有相應之聲響，且其等於電梯內時，對話均無回
    音，於地下室中之對話則均有回音，是錄音內容與監視器畫
    面之情節相符。復參上開勘驗筆錄⒈部分，可見告訴人當時
    有操作手機之行為，且上開錄音檔案係告訴人於警詢時所提
    出，並陳稱：我有案發時用手機錄下的對話內容等語（見偵
    卷第30頁），被告於本院準備程序亦供稱：告訴人隨時都在
    錄音等語（見本院卷第39頁），可見前揭監視器錄影畫面及
    告訴人提出之錄音檔案，確係同時、同地之影音紀錄無疑。
　㈢依上開勘驗結果及監視器錄影畫面截圖（見偵卷第61頁），
    可見被告於案發時、地固有在告訴人面前持鐵鎚並揮動之行
    為，然被告係先自地下室將鐵鎚及其他雜物搬進電梯內，並
    將雜物放在地上，另以右手持鐵鎚，並於被告首次揮動鐵鎚
    時（即上開勘驗筆錄⒋部分），其視線始終朝下，且未對告
    訴人為任何言語，告訴人復未對被告揮動之行為有任何表示
    ；被告第2次揮動鐵鎚時（即上開勘驗筆錄⒌）部分，雖係面
    向告訴人為之，且2人正爭執興大社區車位占用問題，然被
    告當時原本以右手持握鐵鎚握柄末端，於揮動鐵鎚期間，同
    時令鐵鎚下滑，使右手改握靠近鎚頭之握柄部分，並立即靠
    向電梯門，彎腰將電梯內物品搬出，被告與告訴人始終無肢
    體接觸，被告亦無主動靠向告訴人之舉，苟被告意在揮動鐵
    鎚以恫嚇告訴人，其大可手握鐵鎚握柄末端並朝向告訴人揮
    舞，而非低頭不語或手握鎚頭部分並立即彎腰搬運物品。此
    外，在場之社區警衛並未對被告揮動鐵鎚之行為有任何警告
    、安撫之表示，被告於偵查中亦供稱：我當時拿鐵鎚的動作
    並沒有特別意義，只是自然的動作（見偵卷第146頁）；於
    本院審理中復供稱：當時我拿著鐵鎚並沒有刻意向告訴人方
    向揮動，只是習慣性的動作，並非針對告訴人等語（見本院
    卷第96頁），而與本院上堪勘驗結果相符，故難認被告上開
    所為，主觀上具有恐嚇危害安全之犯意，自無成立刑法第30
    5條恐嚇危害安全罪之餘地。
　㈣再按刑法第305條之恐嚇罪，所稱以加害生命、身體、自由、
    名譽、財產之事，恐嚇他人者，係指以使人生畏怖心為目的
    ，而通知將加惡害之旨於被害人而言 (最高法院52年台上字
    第751號判決要旨參照)。故倘屬自身情緒發洩之謾罵，而無
    惡害相加他人之意者，縱該言語令人不悅，亦難認主觀上有
    恐嚇他人之故意。至究屬情緒發洩之謾罵，或惡害相加之恐
    嚇，應綜核雙方對話之整體語境，斟酌彼此衝突緣由，不得
    任由告訴人擷取隻言片語，而斷章取義；並應依社會一般觀
    念衡量，而非專依告訴人指訴是否心生畏懼為憑。經查，告
    訴人於警詢中陳稱：興大社區管委會有要求被告清理堆在地
    下室的雜物等語（見偵卷第31頁），被告於本院準備程序則
    供稱：我跟興大社區一直有針對車位爭執，管委會的人員想
    要霸佔車位等語（見本院卷第39頁），復觀諸本院上開勘驗
    筆錄所示被告與告訴人之對話內容，可見被告與告訴人因興
    大社區地下車位問題爭執已久。被告當時雖另向告訴人陳稱
    ：我過年後我先好好給你修理等語，惟並未明確表示其所稱
    「給你修理」之具體作為，單憑被告上開言語，非必表示有
    加害告訴人生命、身體、自由、名譽、財產之意，且本案係
    因其等針對車位衝突而起，被告並向告訴人表示「看你到底
    是憑什麼要叫我牽走，你憑什麼？我問你憑什麼要叫我牽走
    ？」等語，一再質問告訴人要求被告釋出車位之依據，告訴
    人嗣並手指電梯內公告，同時指摘被告違法，綜觀被告與告
    訴人之對話及案發時之情狀，足見被告上開言語，僅係其情
    緒發洩之用語，遣詞用字縱有未當，難認有恐嚇告訴人之意
    ，且該言語之整體內容，客觀上亦不足以使人心生畏懼，尚
    難認在刑法評價上係屬「不法」之惡害通知，自難遽以恐嚇
    危害安全罪相繩。
五、綜上所述，本案依檢察官所舉證據，尚未達於通常一般人均
    不致有所懷疑，而得確信其為真實之程度；此外，本院依卷
    內現存全部證據資料，復查無其他證據足資認定被告已符合
    刑法第305條恐嚇危害安全罪之構成要件，即屬不能證明被
    告犯罪，依前開說明，自應為被告無罪之諭知。
據上論斷，應依刑事訴訟法第301條第1項，判決如主文。 　　
本案經檢察官林岳賢提起公訴，檢察官陳君瑜到庭執行職務。
中　　華　　民　　國　　110 　年　　11　　月　 　2　　日
                  刑事第五庭    法  官  黃世誠
以上正本證明與原本無異。
如不服本判決應於收受送達後20日內向本院提出上訴書狀，並應
敘述具體理由；其未敘述上訴之理由者，應於上訴期間屆滿後20
日內向本院補提理由書（均須按他造當事人之人數附繕本）「切
勿逕送上級法院」。
告訴人或被害人如不服判決，應備理由具狀向檢察官請求上訴，
上訴期間之計算，以檢察官收受判決正本之日起算。
　　　　                        書記官  張捷菡
中　　華　　民　　國　　110 　年　　11　　月　　2 　　日